【裁判字號】    97,訴,1229
【裁判日期】    971230
【裁判案由】    偽造文書
【裁判全文】
臺灣桃園地方法院刑事判決              97年度訴字第1017號
公  訴  人  臺灣桃園地方法院檢察署檢察官
被      告  甲○○
上列被告因違反毒品危害防制條例等案件，經檢察官提起公訴（
台灣桃園地方法院檢察署97年度偵字第18248 號）及當庭以言詞
追加起訴，本院判決如下︰
    主  文
甲○○共同運輸第一級毒品，累犯，處有期徒刑拾柒年，扣案如
附表編號一所示之物，沒收銷燬之，如附表編號二所示之物，沒
收之。又共同行使偽造私文書，足以生損害於他人，累犯，處有
期徒刑肆月，如附表編號三所示之偽造簽名，沒收之。應執行有
期徒刑拾柒年貳月。扣案如附表編號一所示之物，沒收銷燬之，
如附表編號二所示之物及編號三所示之偽造簽名，均沒收之。
    事  實
一、甲○○前因恐嚇罪、妨害自由罪、違反麻醉藥品管理條例案
    件、及違反肅清煙毒條例等案件，先後經法院判處有期徒刑
    1 年2 月、8 月、7 月、及3 年6 月確定，並經台灣高等法
    院台南分院以89年聲字第119 號定應執行有期徒刑5 年確定
    ，入監執行後，於92年3 月12日因縮短刑期假釋出監，嗣經
    撤銷假釋執行殘刑，甫於民國96年5 月20日因縮短刑期執行
    完畢出監。猶不知悔改，明知海洛因係毒品危害防制條例所
    列管之第一級毒品，且為行政院依據懲治走私條例第2 條第
    4 項公告之管制進出口物品，不得運輸或私運進口，竟因尚
    積欠某真實姓名年籍俱不詳綽號「妹仔」之女子新台幣（下
    同）45,000元之債務無力償還，而應該「妹仔」之要求同意
    為伊代收自中國大陸地區運輸而來價值約合180,000 元之第
    一級毒品海洛因包裹後交付之，雙方並談妥事成之後，「妹
    仔」除免除甲○○之45,000元債務外，並將致贈運來海洛因
    之一半以為報酬。其間，「妹仔」均撥打甲○○所有內含門
    號0000000000號SIM 卡之LG牌黑色行動電話與之聯繫運毒事
    宜，並告知甲○○貨運抵台灣後，快遞公司當會去電並稱呼
    其「楊先生」，由其以偽冒之假名「楊旺」與快遞公司聯繫
    取貨後，再與「妹仔」聯繫交付。謀議既定，潘百俊即與「
    妹仔」共同基於運輸第一級毒品海洛因入境我國、及行使偽
    造私文書之犯意聯絡，「妹仔」先與另名亦有以上開方式運
    輸毒品海洛因入境我國犯意聯絡之一名位在中國大陸地區、
    真實姓名年籍俱不詳之人士聯繫，由該人於97年8 月14日前
    之某日，將淨重73.64 公克（純度51.2％，純質淨重37.70
    公克）之毒品海洛因分裝為6 小包裝入1 只不鏽鋼保溫杯、
    另以1 只同型式不鏽鋼保溫杯盛一般砂礫以為偽裝，再一併
    裝入托運包裹內，並偽以「何幼花」為寄件人、以「楊旺」
    為收件人、以「臺灣省臺南市○○路115 號5 樓之1 」為收
    件地址，復留下甲○○上開0000000000號行動電話號碼為聯
    絡電話後，由該不詳人士於97年8 月14日在中國大陸廣州地
    區委託洋基通運股份有限公司（DHL Express,下稱洋基公司
    ）以航空快遞之方式將該包裹自大陸廣州寄送至我國上開地
    址。嗣於97年8 月15日上午7 時30分許，該快遞包裹由洋基
    公司以其貨機經香港運送至我國桃園國際機場貨運站洋基公
    司之進口快遞專區，旋經內政部警政署航空警察局安檢隊會
    同財政部臺北關稅局人員進行安檢發覺確認其內確為第一級
    毒品海洛因後，遂由航警局人員喬裝為洋基公司之快遞人員
    ，去電與甲○○聯繫相約同日下午2 時40分許在臺南市○○
    路115 號前交貨，嗣甲○○前往取貨時，即基於前揭行使偽
    造私文書之犯意，偽簽「楊旺」簽名1 枚於洋基公司97年8
    月15日貨物簽收單（Delivery Sheet）上，製作「楊旺」本
    人親自簽收貨物無訛之意思表示之私文書，並將該貨物簽收
    單交付喬裝為洋基公司快遞人員之警員而行使之，足生損害
    於「楊旺」本人及洋基公司對客戶簽收管理之正確性。同時
    間即為警當場查獲逮捕，並扣得藏置於包裹內之海洛因6 包
    、不鏽鋼保溫杯及包裝盒各2 個、及甲○○所有供聯絡運毒
    事宜之用內含門號為0000000000號SIM 卡之LG牌黑色行動電
    話1 支。
二、本案經內政部警政署航空警察局移送台灣桃園地方法院檢察
    署檢察官偵查起訴。
    理  由
一、上揭犯罪事實，業據被告甲○○於本院審判中坦認不諱，核
    與證人即洋基公司現場報關人員趙中明之證詞相符，且有扣
    案之白粉6 包、鋼杯及包裝盒各2 個、快遞包裹之包裝袋1
    只、內含門號0000000000號SIM 卡之LG牌黑色行動電話1 支
    為證，並與卷附洋基公司快遞包裹簽收單（Delivery Sheet
    ）上確有「楊旺」之簽名、航警局安全檢查隊X 光檢查儀注
    檢貨物報告表所載內容互核相符。而該6 包白粉經法務部調
    查局濫用藥物實驗室鑑定結果，確屬第一級毒品海洛因（淨
    重73.64 公克，空包裝袋重6.18公克，純度51.2％，純質淨
    重37.70 公克），此有該實驗室97年10月23日調科壹字第09
    723040510 號鑑定書所載可查。綜上所述，本件被告運輸第
    一級毒品及偽造「楊旺」簽名後向喬裝員警行使等犯行，事
    證明確，至堪認定，應依法論科。
二、依上開洋基公司97年8 月15日包裹簽收單所示，在收貨人簽
    收欄位上方經載明「The consignee declares that he/she
    has received the shipment(s) in good order and condi
    tion,...（後略）」（收件者聲明收訖貨物完好無誤... 」
    ），可見該簽收單係藉由收件人在其上之簽名，表明確已收
    訖包裹貨物之用意，自屬私文書無疑。又自大陸地區私運物
    品進入臺灣地區者，以私運物品進口論，懲治走私條例第12
    條亦有規定；則由大陸地區經由香港地區私運管制進口物品
    進入臺灣地區者，是核被告甲○○所為，係犯懲治走私條例
    第12條、第2 條第1 項之自大陸地區私運管制物品進口罪、
    毒品危害防制條例第4 條第1 項運輸第一級毒品罪及刑法第
    216 條、第210 條行使偽造私文書罪。被告行使偽造私文書
    罪犯行中，偽造署押為偽造私文書之階段行為，偽造私文書
    之低度行為，為行使偽造私文書之高度行為所吸收，均不另
    論罪。次按共同正犯之意思聯絡，原不以數人間直接發生者
    為限，即有間接之聯絡者，亦包括在內（最高法院77年臺上
    字第2135號判例參照）。被告雖僅與真實姓名年籍俱不詳綽
    號「妹仔」之女子聯繫談妥以簽署偽名「楊旺」之方式接運
    本件毒品海洛因，而未直接與大陸地區不詳姓名年籍之寄貨
    起運人士聯繫，惟該人既係由「妹仔」直接聯繫此間過程，
    亦屬與被告甲○○有間接之犯意聯絡。是就上開行使偽造私
    文書及運輸第一級毒品海洛因、私運管制物品進口等犯行，
    被告與「妹仔」、該大陸人士等3 人間互有犯意聯絡及行為
    分擔，均應論以共同正犯。被告係利用不知情之洋基公司員
    工自大陸地區私運及運輸第一級毒品海洛因入境我國，係屬
    間接正犯。被告以一私運行為，觸犯上開私運管制物品進口
    罪及運輸第一級毒品罪，為想像競合犯，應依刑法第55條之
    規定，從一重依運輸第一級毒品罪處斷。被告所犯運輸第一
    級毒品罪及行使偽造私文書罪間文書罪，犯意各別，行為不
    同，應予分論併罰。被告有事實欄所載之犯罪前科及執行紀
    錄，其於有期徒刑執行完畢後，五年內再犯本件有期徒刑以
    上之罪，是其所犯上開二罪均為累犯，依刑法第47條第1 項
    規定，均應加重其刑，惟所犯運輸第一級毒品罪之法定刑死
    刑及無期徒刑部分，依刑法第64條第1 項、第65條第1 項規
    定，均不得加重，爰僅就得併科罰金刑部分加重其刑。又就
    被告所犯運輸第一級毒品罪部分，被告係為獲取不法利益而
    干犯法紀，運輸第一級毒品海洛因進入臺灣地區，固屬非是
    ，惟運輸之海洛因純質淨重為僅為37.70 公克，此與運輸毒
    品數量動輒達數公斤以上之嚴重危害社會治安情形仍有不同
    ，兼以被告係受「妹仔」之利誘，臨起貪念而為本案犯行，
    其惡性尚與大量走私進口或長期販賣毒品所謂「大盤」或「
    中盤」之毒梟有間，且被告犯罪後自知法網難逃，於本院審
    理中坦承全部犯罪事實，倘不論所犯情節輕重，而一律論處
    本罪之法定本刑死刑或無期徒刑，自屬猶嫌過重，本院參酌
    上情及其犯罪動機、目的、手段及侵害程度，認若以被告所
    犯與
    本件最輕法定刑期無期徒刑相較，客觀上以一般國民生活經
    驗法則檢驗，尚足以引起一般人之同情，確有足資憫恕之處
    ，即令其處以法定最低刑度，猶嫌過重，爰依刑法第59條之
    規定減輕其刑，並就其得受罰金刑之部分先加後減之。爰審
    酌被告為圖不法利益，竟鋌而走險運輸毒品海洛因入境，倘
    流入市面，勢將加速毒品之氾濫，對我國社會之安寧及國人
    之健康，可能產生之危害至鉅，所為實屬可議，及其犯偽造
    文書之動機、目的、次數、所生損害，且被告均已坦認犯行
    ，尚見悔意等一切情狀，就其所犯二罪分別量處如主文所示
    之刑，並定應執行之刑如主文。
三、扣案如附表編號一所示之被告所運輸入臺之海洛因6 包（均
    不含包裝袋，合計淨重73.64 公克純度51.2％，純質淨重37
    .70 公克），屬毒品危害防制條例第2 條第2 項第1 款所明
    定之第一級毒品，係屬違禁物，不問屬於犯人與否，均依毒
    品危害防制條例第18條第1 項前段規定，沒收銷燬之。按毒
    品危害防制條例第19條第1 項關於沒收之規定，固採義務沒
    收主義，凡犯同條例第4 條至第9 條、第12條、第13條或第
    14 條 第1 項、第2 項之罪者，其供犯罪所用之物或因犯罪
    所得之財物，均需諭知沒收。但該法條並未規定「不問屬於
    犯人與否」，均沒收之，自仍以屬於被告或共犯所有者為限
    ，始應予以沒收（最高法院92年度台上字第4391號判決意旨
    參考）。而毒品之外包裝有防止毒品裸露、逸出及潮濕之功
    用，並便於攜帶及運輸，其係供販賣、運輸、寄藏或持有毒
    品所用之物，至為顯然。如其外包裝應屬可與毒品析離者，
    自應依毒品危害防制條例第19條第1 項規定諭知沒收（最高
    法院95年度台上字第5707號判決意旨參照）。是如附表編號
    二所示之盛裝上開第一級毒品海洛因之包裝袋6 只、快遞送
    貨袋1 只、不銹鋼杯（含包裝盒）共2 個，係用於包裹毒品
    ，防止毒品漏逸、潮濕，以便運輸，為共犯「妹仔」等人所
    有，並供本案運輸第一級毒品海洛因犯罪所用之物，依共犯
    連帶性原則，均應依同條例第19條第1 項規定沒收之；至LG
    牌黑色行動電話1 支（不含其內門號為0000000000號之SIM
    卡），則屬被告所有，供其與「妹仔」聯繫本件接毒事宜所
    用之物，亦應依同條項規定沒收之（扣案之另1 支行動電話
    雖亦為被告所有，但非供本案犯罪所用之物，與本案無關，
    自無沒收之理）。又上開物品俱經扣案，自無全部或一部不
    能沒收之虞，故無依同條項之規定贅知「如全部或一部不能
    沒收時，追徵其價額」之必要。再附表編號三之洋基公司貨
    物簽收單上由被告偽造之「楊旺」簽名1 枚，則依刑法第21
    9 條規定沒收。
四、據上論斷，應依刑事訴訟法第299 條第1 項前段，毒品危害
    防制條例第4 條第1 項、第18條第1 項前段、第19條第1 項
    ，懲治走私條例第2 條第1 項、第11條、第12條，刑法第11
    條前段、第28條、第210 條、216 條、第55條、第47條第1
    項、第59條、第51條第5 款、第219 條，判決如主文。
本案經檢察官邱文中到庭執行職務。
中    華    民    國    97    年    12    月    30    日
              刑事第十一庭審判長法  官  蔡榮澤
                                法  官  林蕙芳
                                法  官  紀凱峰
以上正本證明與原本無異。
如不服本判決應於收受判決後10日內向本院提出上訴書狀，並應
敘述具體理由。其未敘述上訴理由者，應於上訴期間屆滿後20日
內向本院補提理由書 (均須按他造當事人之人數附繕本)「 切勿
逕送上級法院」。
                                書記官  高文靜
中    華    民    國    98    年    1     月    6     日
附錄論罪科刑法條
毒品危害防制條例第4條
製造、運輸、販賣第一級毒品者，處死刑或無期徒刑；處無期徒
刑者，得併科新臺幣1 千萬元以下罰金。
製造、運輸、販賣第二級毒品者，處無期徒刑或7 年以上有期徒
刑，得併科新臺幣7 百萬元以下罰金。
製造、運輸、販賣第三級毒品者，處 5 年以上有期徒刑，得併科
新臺幣 5 百萬元以下罰金。
製造、運輸、販賣第四級毒品者，處 3 年以上 10 年以下有期徒
刑，得併科新臺幣 3 百萬元以下罰金。
製造、運輸、販賣專供製造或施用毒品之器具者，處 1 年以上 7
年以下有期徒刑，得併科新臺幣 1 百萬元以下罰金。
前五項之未遂犯罰之。
懲治走私條例第2條
私運管制物品進口、出口逾公告數額者，處7 年以下有期徒刑，
得併科新臺幣3 百萬元以下罰金。
前項之未遂犯罰之。
第 1 項所稱管制物品及其數額，由行政院公告之。
中華民國刑法第210條
（偽造變造私文書罪）
偽造、變造私文書，足以生損害於公眾或他人者，處5 年以下有
期徒刑。
中華民國刑法第216條
（行使偽造變造或登載不實之文書罪）
行使第210 條至第215 條之文書者，依偽造、變造文書或登載不
實事項或使登載不實事項之規定處斷。
附表：
┌───┬────────────────────┐
│編  號│應沒收銷燬或應沒收物                    │
├───┼────────────────────┤
│  一  │第一級毒品海洛因共陸包（均不含包裝袋，合│
│      │計淨重柒點陸肆公克，純度百分之伍拾壹點│
│      │貳，純質淨重柒點柒零公克）。          │
├───┼────────────────────┤
│  二  │盛裝第一級毒品海洛因之包裝袋陸只、快遞送│
│      │貨袋壹只、不銹鋼杯及包裝盒各貳個、LG牌黑│
│      │色行動電話壹支（不含其內門號為0000000000│
│      │號之SIM 卡）。                          │
├───┼────────────────────┤
│  三  │洋基公司貨物簽收單上偽造之「楊旺」簽名壹│
│      │枚。                                    │
└───┴────────────────────┘


司法院資訊處製作；財團法人民間司法改革基金會備份。
